【裁判字號】    95,台上,404
【裁判日期】    950119
【裁判案由】    違反毒品危害防制條例
【裁判全文】
最高法院刑事判決              九十五年度台上字第四０四號
    上  訴  人  甲○○
                        巷29.
上列上訴人因違反毒品危害防制條例案件，不服台灣高等法院花
蓮分院中華民國九十四年十二月二十日第二審判決（九十四年度
上訴字第一八六號，起訴案號：台灣台東地方法院檢察署九十三
年度偵字第一六○二號），提起上訴，本院判決如下：
    主  文
原判決撤銷，發回台灣高等法院花蓮分院。
    理  由
本件原判決撤銷第一審關於甲○○部分之科刑判決，改判仍論處
上訴人甲○○共同販賣第一級毒品（累犯）罪刑（處無期徒刑，
褫奪公權終身），固非無見。
惟查：一、有罪判決書之事實一欄，為其適用法律之基礎，法院
應將依職權認定與論罪科刑有關之事實，翔實記載，然後於理由
內逐一說明其憑以認定之證據，並使事實認定與理由說明，互相
適合，方為合法。原判決事實欄記載上訴人與吳桂郎、黃孜閔共
同基於販賣第一級毒品海洛因營利之犯意聯絡，由甲○○出資新
台幣（下同）二十萬元，吳桂郎、黃孜閔共同出資四十五萬元，
赴彰化市向綽號「嫂子」之女子購得海洛因五塊（合計淨重一八
七．八九公克），於返抵台東縣太麻里火車站時為警查獲等情，
並於理由說明上訴人與吳桂郎、黃孜閔間為該販賣毒品行為之共
同正犯；然其理由卻又謂以上訴人出資二十萬元之比例計算，其
可分得之海洛因重達五七．八一公克，顯非僅圖大量購買價格較
為便宜而欲供自己施用，其等共同購入之初，依經驗法則判斷，
即有欲供販賣營利之用云云，既謂上訴人有依出資比例應分得之
毒品部分，似認定上訴人係與吳桂郎、黃孜閔合資購買毒品，此
與其事實欄所載其等共同基於販賣毒品之犯意聯絡而販入之事實
，即不相一致，復未敘明其認定上訴人與吳桂郎、黃孜閔間有共
同販賣毒品犯意聯絡之所憑依據及理由，自難謂無理由矛盾及理
由不備之違法。二、刑事審判旨在實現刑罰權之分配正義，是以
有罪之判決書，應於理由內記載其科刑時就刑法第五十七條所列
事項審酌之情形，以明其量刑之符合罪刑相當原則。原判決僅於
理由載稱「審酌被告與共犯共同販入毒品數量已達一八七．八九
公克等一切情狀」云云，為其量處上訴人無期徒刑，並宣告褫奪
公權終身之依據，對於究竟如何審酌刑法第五十七條規定事項而
為量刑，並未詳加說明論敘，其量刑之當否即無從據以判斷，自
嫌理由欠備。又原判決理由說明「查獲之第一級毒品沒收銷燬之
」，核係依毒品危害防制條例第十八條前段之規定為其宣告沒收
之依據，其論結欄卻記載適用法條為該條例第八條第一項前段，
前後不符，亦有可議。以上或為上訴意旨所指摘，或為本院得依
職權調查之事項，應認原判決有撤銷發回更審之原因。
據上論結，應依刑事訴訟法第三百九十七條、第四百零一條，判
決如主文。
中    華    民    國  九十五  年    一    月  十九    日
                      最高法院刑事第七庭
                          審判長法官  呂  潮  澤
                                法官  吳  昆  仁
                                法官  孫  增  同
                                法官  趙  文  淵
                                法官  吳      燦
      本件正本證明與原本無異
                                      書  記  官
中    華    民    國  九十五  年    一    月  二十三  日
                                                 Ｒ


司法院資訊處製作；財團法人民間司法改革基金會備份。
